【裁判字號】    97,審抗,105
【裁判日期】    970325
【裁判案由】    拍賣抵押物
【裁判全文】
臺灣高雄地方法院民事裁定             97年度審抗字第105號
抗  告  人  戊○○
            己○○
            乙○○
            丙○○
            丁○○
            林世淵
            甲○○
相  對  人  庚○○
上列當事人間拍賣抵押物事件，抗告人對於民國95年8 月10日本
院95年度拍字第1795號所為裁定，提起抗告，本院裁定如下：
    主  文
抗告駁回。
抗告程序費用新台幣壹仟元由抗告人負擔。
    理  由
一、抗告意旨略以：本院95年度拍字第1795號民事裁定附表所示
    之不動產（下稱系爭不動產）原為抗告人與訴外人林守姓等
    人共有，林守姓於民國82年10月20日，以其應有部分5400分
    之17設定最高限額新台幣（下同）360 萬元之抵押權予相對
    人，約定清償日期為82年12月17日。相對人於清償期屆至後
    並未要求清償欠款，相對人竟拖延13年始聲請准予拍賣抵押
    物，且系爭不動產已於87年9 月25日分割由各共有人取得單
    獨所有權，依土地登記規則之規定，分割前設定之抵押權於
    分割後應將債務轉載於分割後各筆土地上，原裁定准予將抗
    告人因分割取得所有權之不動產拍賣，已損及抗告人之權益
    ，原裁定自有不當，應予廢棄。
二、按扺押權人，於債權已屆清償期，而未受清償者，得聲請法
    院拍賣抵押物，就其賣得價金而受清償，民法第873 條第1
    項定有明文。次按聲請拍賣抵押物，原屬非訟事件，祇須其
    抵押權已經依法登記，並登記之清償期已屆滿而未受清償時
    ，法院即應為許可拍賣抵押物之裁定；如對於此項法律關係
    有爭執時，亦應由有爭執之人另行提起訴訟，以求解決，不
    得僅依抗告程序聲明其爭執，並據為廢棄拍賣抵押物裁定之
    理由（最高法院70年度臺抗字第197 號裁定意旨參照）。
三、經查：相對人主張林守姓向其借款，並提供系爭不動產予其
    設定最高限額360 萬元之抵押權，擔保上開借款債權暨至清
    償日止之利息等債務，約定清償期為82年12月17日，詎林守
    姓並未依約清償上開債務，相對人乃依民法第873 條規定聲
    請拍賣抵押物，並提出土地登記謄本、抵押權設定契約書、
    他項權利證明書、切結書為證，原審法院即據以准許相對人
    拍賣抵押物之聲請，依上開規定原無不當。抗告人雖以上開
    抗告意旨爭執，惟此均屬實體事項，依上開說明，其應就該
    爭執事項另行提起訴訟以為解決。又土地登記規則第107 條
    係規定於徵得抵押權人之同意後，抵押權始轉載於原設定人
    分割後取得之土地上，否則即按原應有部分轉載於分割後各
    宗土地上，抗告人如欲使林守姓所設定之抵押權僅轉載於林
    守姓分割所得之土地上，即應依上開規定徵得抵押權人之同
    意。綜上，本件抗告為無理由，應予駁回。
四、結論：本件抗告為無理由，依非訟事件法第46條、第21條第
    2 項、第24條第1 項，民事訴訟法第495 條之1 第1 項、第
    449 條第1 項、第78條，裁定如主文。
中    華    民    國    97    年    3     月    25    日
                      民事第二庭審判長法  官  林紀元
                                      法  官  陳業鑫
                                      法  官  黃悅璇
以上正本證明與原本無異。
如不服本裁定應於送達後10日內向本院提出再抗告狀，並繳納再
抗告費新台幣1000元。再為抗告應以適用法規顯有錯誤為理由，
並經本院之許可，該許可以原裁定所涉及之法律見解具有原則上
重要性者為限，並委任律師為代理人。
抗告人之配偶、三親等內之血親、二親等內之姻親，或抗告人為
法人、中央或地方機關時，其所屬專任人員具有律師資格並經法
院認適當者，亦得為第三審代理人。
前項情形應於提起再抗告或委任時釋明之。
中    華    民    國    97    年    3     月    25    日
                                      書記官  林昭吟


司法院資訊處製作；財團法人民間司法改革基金會備份。
